臺灣臺中地方法院行政訴訟判決
109年度交字第564號
原      告  張碩倫  
被      告  臺中市交通事件裁決處
                      設臺中市○○區○○○路00號
代  表  人  黃士哲    住同上
訴訟代理人  黃曉妍律師
上列當事人間交通裁決事件，原告不服被告民國109 年11月23日
中市裁字第68-GT0000000號裁決書，提起行政訴訟，本院判決如
下：
    主  文
原告之訴駁回。
訴訟費用新臺幣參佰元由原告負擔。
    事實及理由
一、程序事項：按行政訴訟法第237 條之7 規定，交通裁決事件
    之裁判，得不經言詞辯論為之。本件屬交通裁決事件，依兩
    造所述各節及卷內資料其事證已臻明確，本院認無經言詞辯
    論之必要，爰不經言詞辯論而為判決。
二、事實概要：原告於民國109 年9 月7 日22時52分許，駕駛號
    牌AYV-5331號自用小客車（下稱系爭車輛），行經臺中市潭
    子區潭興路三段與興華二路口，因「紅燈左轉」之違規行為
    ，為臺中市政府警察局大雅分局（下稱舉發機關）員警認定
    原告違反道路交通管理處罰條例第53條第1 項之規定，當場
    對原告掣開第GT0000000 號舉發違反道路交通管理事件通知
    單。被告續於109 年11月23日以中市裁字第68-GT0000000號
    裁決書（下稱原處分），依道路交通管理處罰條例第53條第
    1 項、第63條第1 項第3 款及「違反道路交通管理事件統一
    裁罰基準表」之規定，按期限內到案之基準，裁處原告第1
    階段罰鍰新臺幣（下同）2,700 元，並記違規點數3 點。原
    告不服，提起本件行政訴訟。
三、原告主張略以：潭子火車站附近路口眾多，當時天色黑暗，
    員警拍攝的照片，不但車牌完全看不見，連車型車色都模糊
    不清，無法證明這就是我駕駛的車，況且我是在潭子火車站
    後方的全聯附近被警攔查，根本不清楚發生什麼事情，後來
    申訴後員警有拿出非常暗的照片，但根本無法證明是我的車
    ，因為潭子火車站四方道路眾多，警員在這麼暗的狀況下，
    根本無法確實判斷車輛是哪輛，極高可能性追錯看錯車輛等
    語，並聲明：原處分撤銷，訴訟費用由被告負擔。
四、被告答辯則以：
  ㈠本件應適用之法律依據為道路交通管理處罰條例第53條第1項
    、第63條第1 項第3 款、道路交通安全規則第102 條第1項
    第1 款、道路交通標誌標線號誌設置規則第170 條第1 項前
    段、第206 條第1 項第4 款、第206 條第1 項第5 款第1目
    、行政罰法第7 條第1 項等規定。
  ㈡案經轉據舉發機關109 年11月3 日中市警雅三分交字第10900
    40578號函復說明及員警職務報告略以：「經重新檢視員警
    執勤影像，旨揭車輛於109 年9 月7 日22時52分行經潭子區
    潭興路三段與興華二路口，號誌仍為紅燈由興華二路逕自左
    轉潭興路三段行駛，闖紅燈違規事實明確」及「警員於109
    年9 月7 日22時51分許巡邏經潭興路三段、興華二路口，發
    現違規人於興華二路紅燈跨越停止線進入路口，透過後視鏡
    查看，該車由興華二路紅燈左轉潭興路三段，遂迴轉跟車並
    在適當時機於潭子街一段31巷攔查該違規車輛」。
  ㈢次查舉發機關檢附之採證光碟，確認警車行車紀錄器畫面時
    間（檔名GRMN7071.MP4) 2020/09/07 22 ：50：50時警車沿
    著臺中市潭子區潭興路二段往西方向（往潭興路三段方向)
    與中山路口，當時警車行駛於潭子火車站高架鐵路下方，畫
    面顯示潭興路二段往西方向與中山路口中，潭興路二段往西
    方向號誌為綠燈，下個路口為紅燈，即潭興路三段往西方向
    與興華二路口中，潭興路三段往西方向的號誌為紅燈，警車
    直行通過中山路口至銜接路段，此時對向車道（潭興路三段
    往東方向與中山路口) 的車輛正在停等紅燈，22：50：28時
    潭興路三段往西方向號誌轉為綠燈，22：51：05時至22：51
    ：50時警車繼續沿著潭興路三段往西方向行駛，駛近興華二
    路口，畫面顯示潭興路三段往西方向號誌仍為綠燈，興華二
    路號誌為紅燈，一台灰色小客（下稱系爭車輛) 沿著興華二
    路往南方向行駛，開啟頭燈，尚未到達潭興路三段路口停止
    線，警車正進入興華二路口，系爭車輛仍穿越停止線、並穿
    越枕木紋行人穿越道進入路口險與警車右側車身擦撞，警車
    繼續行駛至興華一路口迴轉，員警表示「左轉右轉」，另一
    員警表示「那是紅燈直行吧！」，員警表示「唉，對，紅燈
    左轉」，員警表示「那台ALTIS ，那台灰色TOYOTA」，警車
    行駛至潭興路三段往東方向中山路口與中山路口，發現路口
    行向顯示紅燈，路口已無停等車輛。
  ㈣復查汽車車籍資料，確認號牌AYV-5331號自用小客車，廠牌
    為國瑞，型式為NSP151L-FHXVKR，出廠年月2018年4 月，顏
    色為灰色。與上揭影像中系爭車輛廠牌燈型車色相符。
  ㈤原告主張被告認不足採。蓋因：本件舉發員警依其親眼目視
    之結果，判斷原告所駕系爭車輛沿臺中市潭子區興華二路往
    南方向行駛，行經潭興三段口，當時興華二路為紅燈，原告
    即超越停止線進入路口，接著左轉潭興路三段往東方向，朝
    潭子火車站方向行駛，警察既屬執法人員，以「目睹」方式
    舉發行駛闖紅燈號誌穿越路口之違規行為，依「道交條例」
    之規定並無不可，則員警依法舉發，自屬有據。從上揭警車
    行車紀錄器畫面顯示，員警雖誤認系爭車輛為ALTIS ，惟因
    ALTIS 與YARIS 車頭外型類似，極易誤認，惟當時警車行經
    系爭車輛車頭，員警已當場確認系爭車輛廠牌為TOYOTA灰色
    ，與行車紀錄器攝錄之系爭車輛相符，且員警透過後視鏡觀
    察到原告行駛路線，並於潭子街一段31巷（全聯福利中心潭
    陽店位於該巷內) 攔查到原告，原告當場於舉發通知單上簽
    名無訛，員警應無誤認之情事。被告據以裁處並無違誤等語
    ，並聲明：原告之訴駁回，訴訟費用由原告負擔。
五、本院之判斷：
  ㈠按道路交通管理處罰條例第53條第1 項規定：「汽車駕駛人
    ，行經有燈光號誌管制之交岔路口闖紅燈者，處新臺幣1 千
    8 百元以上5 千4 百元以下罰鍰。」、第60條第2 項第3 款
    規定：「汽車駕駛人，駕駛汽車有下列情形之一，而本章各
    條無處罰之規定者，處新臺幣9 百元以上1 千8 百元以下罰
    鍰：三、不遵守道路交通標誌、標線、號誌之指示。」、第
    63條第1 項第3 款規定：「汽車駕駛人有下列各款所列條款
    之一者，除依原條款處罰鍰外，並予記點：三、有……第53
    條……情形之一者，各記違規點數3 點。」。道路交通安全
    規則第102 條第1 項第1 款規定：「汽車行駛至交岔路口，
    其行進、轉彎，應依下列規定：一、應遵守燈光號誌或交通
    指揮人員之指揮，遇有交通指揮人員指揮與燈光號誌並用時
    ，以交通指揮人員之指揮為準。」、道路交通標誌標線號誌
    設置規則第206 條第1 項第5 款第1 目規定：「行車管制號
    誌各燈號顯示之意義如左：五、圓形紅燈（一）車輛面對圓
    形紅燈表示禁止通行，不得超越停止線或進入路口。」可知
    ，汽車駕駛人行駛至有燈光號誌管制之交岔路口，其行進、
    轉彎應遵守燈光號誌之指示，而燈光號誌顯示為圓形紅燈者
    ，應完全停止並禁止為任何通行行為，不得超越停止線或進
    入路口。從而，駕駛人於紅燈狀態下，不遵守道路交通號誌
    紅燈之指示，超越停止線進入路口，應屬道路交通法規所定
    義「闖紅燈」行為。又依違反道路交通管理事件統一裁罰基
    準表之規定，汽車駕駛人行經有燈光號誌管制之交岔路口闖
    紅燈，期限內繳納罰鍰或到案聽候裁決者，統一裁罰基準為
    罰鍰2,700 元，應記違規點數3 點。
  ㈡查本件如事實概要所述之情事，有TOYOTA YARIS與ALTIS 圖
    片、警車行車紀錄器擷取畫面1 及2-3 、第GT0000000 號舉
    發違反道路交通管理事件通知單、109 年11月3 日中市警雅
    三分交字第1090040578號函、照片黏貼紀錄表、員警職務報
    告、原處分、送達證書、違規資料查詢、駕駛人基本資料、
    汽車車籍查詢、採證光碟等資料附卷可稽（見本院卷第43
    -44 、51、57-59 、63-73 頁），堪信為真實。
  ㈢原告雖主張當時天色黑暗，員警拍攝的照片，不但車牌完全
    看不見，連車型車色都模糊不清，無法證明這就是我駕駛的
    車云云，惟查：
    ⒈本件舉發經過依舉發機關109 年11月3 日中市警雅三分交
      字第1090040578號函復說明及員警職務報告略以：「經重
      新檢視員警執勤影像，旨揭車輛於109 年9 月7 日22時52
      分行經潭子區潭興路三段與興華二路口，號誌仍為紅燈由
      興華二路逕自左轉潭興路三段行駛，闖紅燈違規事實明確
      」及「警員於109 年9 月7 日22時51分許巡邏經潭興路三
      段、興華二路口，發現違規人於興華二路紅燈跨越停止線
      進入路口，透過後視鏡查看，該車由興華二路紅燈左轉潭
      興路三段，遂迴轉跟車並在適當時機於潭子街一段31巷攔
      查該違規車輛」等語（見本院卷第57、59頁）。
    ⒉經本院勘驗調查舉發機關提供之採證光碟，製成勘驗筆錄
      附卷為證（見本院卷第77 頁），勘驗結果為：警車行車
      紀錄器畫面時間2020/09/07 22 ：50：50時警車沿著臺中
      市潭子區潭興路二段往西方向（往潭興路三段方向) 與中
      山路口，當時警車行駛於潭子火車站高架鐵路下方，畫面
      顯示潭興路二段往西方向與中山路口號誌為綠燈，下個路
      口為紅燈，即潭興路三段往西方向與興華二路口號誌顯示
      紅燈，警車直行通過中山路口至銜接路段，此時對向車道
      （潭興路三段往東方向與中山路口) 的車輛正在停等紅燈
      ，22：50：58時潭興路三段往西方向號誌轉為綠燈，22：
      51：05時至22：51：50時警車繼續沿著潭興路三段往西方
      向行駛，駛近興華二路口，畫面顯示潭興路三段往西方向
      號誌仍為綠燈，興華二路號誌為紅燈，一台灰色小客（下
      稱系爭車輛) 沿著興華二路往南方向行駛，開啟頭燈，尚
      未到達潭興路三段路口停止線，警車正進入潭興路三段與
      興華二路相交路口時，系爭車輛仍繼續前行，並穿越停止
      線至枕木紋行人穿越道，警車繼續行駛至興華一路口迴轉
      ，員警表示「左轉右轉」，另一員警表示「那是紅燈直行
      吧！」，員警表示「唉，對，紅燈左轉」，員警表示「那
      台ALTIS ，那台灰色TOYOTA」，警車行駛至潭興路三段往
      東方向中山路口與中山路口，發現路口行向顯示紅燈，路
      口已無停等車輛。
    ⒊依上開舉發經過及勘驗結果可知，原告駕始系爭車輛沿臺
      中市潭子區興華二路往南方向行駛至潭興路三段口，興華
      二路往南方向號誌顯示為紅燈時，，穿越停止線進入興華
      二路與潭興路三段相交路口，遭員警當場認定系爭車輛行
      經燈光號誌管制之交岔路口闖紅燈之違規，並迴轉追蹤系
      爭車輛，於潭子街一段31巷攔查系爭車輛等情。按「行車
      管制號誌各燈號顯示之意義如左：……五、圓形紅燈（一
      ）車輛面對圓形紅燈表示禁止通行，不得超越停止線或進
      入路口。」道路交通標誌標線號誌設置規則第206 條第5
      款第1 目定有明文。依上開勘驗畫面所示，原告於上開時
      、地，駕駛系爭車輛沿興華二路往南方向行駛至潭興路三
      段口時，該路段之燈光號誌為紅燈，以管制興華二路往南
      方向之行車。參照交通部62年7 月14日交路字第12815 號
      函釋關於交岔路口自何處算起：「未設置號誌燈者，自四
      個轉角處起算。設有號誌燈者，自燈柱起算。劃有停止標
      線者，自停止標線起算。」可知上開路口範圍之界定，係
      自停止標線或燈柱起算，興華二路與潭興路三段口之交會
      處，屬於交岔路口，即通過該路口之停止標線，足認已屬
      進入該路口之範圍。而當時原告駕駛系爭車輛不僅穿越停
      止線，更往前行駛至枕木紋行人穿越道，故原告之行為自
      構成道路交通管理處罰條例第53條第1 項「闖紅燈」之規
      定。
    ⒋又按卷附TOYOTA YARIS與ALTIS 圖片（見本院卷第43頁上
      方）所示，兩台車車頭外型極為類似，而當時舉發員警見
      系爭車輛闖紅燈違規時，立即表示「那台ALTIS ，那台灰
      色TOYOTA」，雖對系爭車輛車型有所誤認，但已確認當時
      闖紅燈之車輛為灰色TOYOTA，且依員警職務報告表所示，
      員警於迴轉前已透過後照鏡發現系爭車輛紅燈左轉往潭興
      路三段往東方向前進，況警車通過興華二路口時與系爭車
      輛距離很近，依一般經驗法則判斷，當時員警對於確認該
      違規左轉之車輛為系爭車輛，應非難事。雖員警對於系爭
      車輛車頭外觀有所誤認，然並不影響系爭車輛確有闖紅燈
      之事實。依上開說明，被告依法所為原處分並無違誤，原
      告訴請撤銷，為無理由，應予駁回。
六、本件事證已臻明確，兩造其餘主張及陳述，經核於判決結果
    不生影響，爰不逐一論列，附此敘明。
七、本件第一審裁判費為300 元，應由原告負擔，爰確定第一審
    訴訟費用額如主文第2 項所示。
據上論結，本件原告之訴為無理由，依行政訴訟法第237 條之7
、第98條第1 項前段、第237 條之8 第1 項，判決如主文。
中　　華　　民　　國　　110 　年　　10　　月　　28　　日
　　　　　　　　　行政訴訟庭　法　官　楊萬益
以上正本證明與原本無異。
如不服本判決，應於判決送達後20日內，向本院提出上訴狀，其
未表明上訴理由者，應於提出上訴後20日內向本院補提理由書（
均須按他造人數附繕本）。上訴理由應表明關於原判決所違背之
法令及其具體內容，或依訴訟資料可認為原判決有違背法令之具
體事實。
中　　華　　民　　國　　110 　年　　10　　月　　29　　日
　　　　　　　　　　　　　　　書記官　簡芳敏